【裁判字號】    94,訴,3151
【裁判日期】    950808
【裁判案由】    地價稅
【裁判全文】
臺北高等行政法院判決
                                      94年度訴字第3151號
                              .
原      告  臺北市協志工業振興會
代  表  人  甲○○
訴訟代理人  陳君漢律師
複代理人    陳玫瑰律師
被      告  臺北市稅捐稽徵處
代  表  人  乙○○處長）住同.
訴訟代理人  丁○○
            丙○○
上列當事人間因地價稅事件，原告不服臺北市政府中華民國94年
8 月26日府訴字第09414987000 號訴願決定，提起行政訴訟。本
院判決如下：
    主  文
原告之訴駁回。
訴訟費用由原告負擔。
    事  實
一、事實概要：緣原告所有坐落臺北市○○段○ ○段4-32、4-34
    、4-36、4-37、4-87及4-88地號等6 筆土地（下稱系爭土地
    ），前經核准免徵地價稅在案。嗣經被告所轄中南分處查得
    系爭土地供立案之私立學校使用，惟未辦妥財團法人登記，
    核無行為時土地稅減免規則第8 條第1 項第1 款規定免徵地
    價稅之適用，應按一般用地稅率課徵地價稅，前經該分處依
    法向原告發單補徵民國87年至91年及課徵92年地價稅在案。
    本件係被告所轄中南分處依前開事由，續向原告發單課徵93
    年地價稅計新臺幣（下同）6,906,487 元。原告不服，申請
    復查，未獲變更，提起訴願，復遭決定駁回，遂提起本件行
    政訴訟。
二、兩造聲明：
  (一)原告聲明：1.訴願決定及原處分均撤銷。
              2.被告應返還原告6,906,487 元，及自93年11月
                26日起至清償日止按週年利率1.55% 計算之利
                息。
  (二)被告聲明：駁回原告之訴。
三、兩造之爭點：
  (一)原告主張之理由：
    1.林灶於臺灣光復初期將其所有系爭土地無償提供予其與
      原告前代表人林挺生共同創立之私立大同工業職業學校使
      用。林灶經營之協志商號於40年間停止營業，林灶仍
      將土地提供學校繼續無償使用，事後亦將系爭土地捐贈成
      立原告，經向臺北市政府完成法人登記手續且報請臺北地
      方法院備查在案，並依法辦理土地所有權移轉登記予原告
      ，原告亦依章程第2 條之規定，繼續提供系爭土地供學校
      辦學之用，迄今未變，僅學校嗣後因經歷改制，故目前系
      爭土地則為私立大同大學所使用。
    2.系爭土地因確實供學校無償使用，相關土地稅捐得否減免
      ，財政部於53年5 月14日以（53）台財稅發字第3404號函
      為系爭土地提供學校無償使用，符合土地法第192 條第7
      款之規定，比照土地賦稅減免規則第8 條第1 項第1 款暨
      第2 項之規定，擬具意見請准予免徵地價稅乙事，報請行
      政院核示，並經行政院53年8 月26日台53財字第5952號令
      同意系爭土地免徵地價稅，財政部再以53年9 月25日（53
      ）台財稅發字第06938 號函轉知臺灣省財政廳在案，故歷
      來系爭土地之地價稅均本於前開行政院令核示意旨免徵。
    3.依行政程序法第123 條規定之反面解釋，非有所訂5 款事
      由者，行政機關基於人民之正當信賴，不得任意廢止原授
      益處分，且參照同法第110 條第3 項之規定，合法之授益
      處分，於原處分機關廢止前效力繼續存在，自無許行政機
      關恣意否認其效力。是以，本件之關鍵在於原告前於53年
      間受財政部呈請行政院核定准系爭土地免徵地價稅，則該
      由行政院決定免徵地價稅之行政處分是否業經廢止？倘未
      廢止，被告可否反於該處分之意旨而為課稅決定？此攸關
      系爭土地是否免徵地價稅，應先予究明。
    4.行政院53年8 月26日台53財字第5952號令及財政部53年9
      月25日（53）台財稅發字第06938 號函釋，為當時合法、
      有效之法令，給予原告得免繳地價稅之利益，自屬合法之
      授益處分，且經財政部於53年9 月25日（53）台財稅發字
      第06939 號函通知原告在案，則該合法之授益處分未經廢
      止前，其效力當然繼續存在。然被告及訴願機關卻又認為
      原「土地賦稅減免規則」於69年5 月5 日發布修正為「土
      地稅減免規則」，其中第8 條第1 項第1 款已修訂為土地
      需為成立財團法人之學校所有者，始得免徵地價稅，故前
      開財政部函無法再援用，即直接認定原告需繳納地價稅。
      惟前開免徵系爭土地地價稅之行政院53年8 月26日台53財
      字第5952號令，並未廢止，被告認定已失其授與原告利益
      之效力，顯與行政程序法第110 條及第123 條之規定不合
      。被告或認為53年9 月25日（53）台財稅發字第06938 號
      函已非財政部編撰得為參考之函釋，故本件即應課徵地價
      稅，然前開財政部之函釋，其原本即係針對本件之案情所
      為者，對於本件顯有個案拘束之效力，與他人或他案援引
      前開函釋之情形，並不相同，自無許混為一談之理。
    5.土地法第192 條第7 款及其他各款得予免稅或減稅之規定
      ，依法必須由行政院核定，53年間財政部即依據前開土地
      法之規定，呈請行政院准予免稅，則前開合法之行政院令
      如應停止其效力，亦應由行政院為廢止之決定，顯無疑問
      。如為最高行政機關之行政院並無任何廢止其命令之表示
      ，其他機關竟否認行政院令之效力，亦絕非法之所許。更
      何況，合法之授益處分縱使有廢止之餘地，然其廢止應有
      行政程序法第123 條所訂之事由，始可為之。本件被告似
      認為係因事後法規發生變更，故系爭土地應予課稅，因此
      ，即使認為前開行政院令因法規變更而需予以廢止，亦需
      有「行政處分所依據之法規或事實事後發生變更，致不廢
      止該處分對公益將有危害者」之情形存在，否則亦不得任
      意廢止。然被告並未說明何以前開行政院令如不予廢止，
      就本件而言將致公益有所損害，且無任何前開行政院令業
      已廢止之資料可資參照，而法規變更之情形距本件原課稅
      決定之作成亦已超過23年，依行政程序法第124 條之規定
      ，更無廢止原授益處分之可能。
    6.土地法第192 條第7 款規定得予免稅或減稅，為53年行政
      院令准時所依據免除稅捐之條文，迄今並無「法律變更」
      之情形，仍繼續有效存在。而系爭土地自始即提供學校使
      用，數十年來亦無任何之改變，原告從未基於私益之目的
      使用系爭土地，而系爭土地業已由學校興建校舍使用，亦
      無由私人運用之可能，則於行政院核定免稅時起之基礎事
      實及所依據之土地法，迄今均完全未有任何變更的情形下
      ，被告竟逕自因財政部行政命令之修訂，而為不利於原告
      之認定，顯有違誠信，亦難謂本件課稅決定業已保護人民
      正當合理之信賴。又復查決定及訴願決定均未說明其審認
      之理由，即率為不利之認定，顯就人民有利或不利之情形
      並未一律注意，與行政程序法第9 條之規定有違。
    7.況依土地法第192 條規定，就私有土地所列各項得免稅或
      減稅之事由，係以私有土地之「用途」為其適用之標準，
      而非以各私有土地所有權權屬為區分原則，亦無用地者與
      所有權人必須為同一人之規定，其立法意旨顯係藉由免稅
      之措施，鼓勵私有土地所有人提供土地予公眾使用。被告
      及訴願機關雖認為現行土地稅減免規則第8 條第1 項第1
      款明定學校用土地需為成立財團法人之學校所有者，始得
      免徵地價稅，然前開規則之免稅標準，除土地之用途外，
      又增加需用地者與所有權人應屬同一人之要件，顯然係增
      加法律所無之免稅限制，亦與鼓勵私人提供土地予公眾或
      公益使用之法律意旨相牴觸，且未說明其增加之限制有何
      增進法律規範目的之意義，顯屬無效。是以，系爭土地仍
      為學校所使用，既為兩造所不爭執，則被告顯然並未斟酌
      本件是否有土地法第192 條第1 款、第7 款得免稅或減稅
      之適用，且早已經行政院核准免稅，即反於行政院令並為
      課稅處分，自屬違法。
    8.另原告因業已先行於93年11月26日依被告所開具之繳款書
      繳納個年度之稅款，計6,906,487 元，則被告之課稅處分
      既應撤銷，原告所納之地價稅款，自得依稅捐稽徵法第38
      條第2 項及行政程序法第8 條第2 項之規定，於本件撤銷
      訴訟中合併起訴，請求被告一併返還，及自繳款之日起，
      依據繳款當日郵政儲金匯業局（即中華郵政股份有限公司
      ）之一年期存款利率（93年11月1 日起為1.55%）， 加計
      之遲延利息。
    9.本件雖為93年度地價稅事件，然原告前因同被告針對同土
      地課徵87年至91年以及92年度地價稅事件，向鈞院提出行
      政訴訟並經受理在案，由於前開訴訟與本件係屬同一事實
      與法律上之原因者，相關卷證資料均可相互援用，似得依
      行政訴訟法第127 條第1 項之規定，合併辯論。
  (二)被告主張之理由：
    1.系爭土地前經被告所轄中南分處核准免徵地價稅在案，嗣
      經該分處查得系爭土地雖供經立案之私立學校使用，惟未
      辦妥財團法人登記，核無土地稅減免規則第8 條第1 項第
      1 款免徵地價稅之適用，應按一般用地稅率課徵地價稅，
      乃向原告發單課徵93年地價稅計6,906,487 元。
    2.原告主張合法之授益處分在未經廢止前，其效力當然繼續
      存在乙節，經被告報經臺北市政府財政局函請財政部釋示
      ，該部於93年9 月1 日以台財稅字第0930475933號函復臺
      北市政府財政局略以：「主旨：臺北市協志工業振興會未
      辦妥財團法人登記，其所有土地供其創辦業經立案之私立
      學校使用，得否免徵地價稅乙案，仍請依照本部91年9 月
      30日台財稅字0910456291號函辦理．．．說明．．．二、
      查『土地賦稅減免規則』第8 條第1 項第1 款及第2 項規
      定．．．因『土地賦稅減免規則』業於69年5 月5 日修正
      發布為『土地稅減免規則』，而上開該兩款規定並已修正
      為『財團法人或財團法人所興辦業經立案之私立學校用地
      ．．．經登記為財團法人所有者，全免。』及『前項第1
      款之私立學校．．．其有收益之土地，而將全部收益直接
      用於各該事業者，其地價稅或田賦得專案報請減免。』按
      此，有關行政院53年8 月26日台53財字第5952號令及財政
      部53年9 月25日（53）台財稅發第06938 號函（查70年版
      之土地稅法令彙編已未編入）原係規定本案土地比照土地
      賦稅減免規則第8 條第1 項第1 款暨同條第2 項規定免徵
      地價稅，惟因該兩款項規定，於69年5 月5 日修正，上開
      令、函已無所附麗，應不得再援引適用，而應依修正後之
      土地稅減免規則第8 條第1 項第1 款規定辦理。故有關本
      部91年9 月30日台財稅字第0910456291號函釋：『臺北市
      協志工業振興會未辦財團法人登記，其所有土地供其創辦
      業經立案之私立學校使用，核無土地稅減免規則第8 條第
      1 項第1 款規定免徵地價稅之適用。』仍應維持」。本件
      原告既未辦妥財團法人登記，其所有土地自非財團法人所
      興辦業經立案之私立學校用地，自無行為時土地稅減免規
      則第8 條第1 項第1 款免徵地價稅之適用。
    3.復按法律優位原則為消極意義之依法行政原則，係指一切
      行政權之行使，不問其為權力的抑或非權力的作用，均應
      受現行法律之拘束，不得有違反法律之處置而言，其具體
      內容表現於(1)行政應受憲法直接約束；(2)行政應受一般法
      律原則之拘束；(3)行政應受法律之拘束。查行政院53年8
      月26日台53財字第5952號令及財政部53年9 月25日（53）
      台財稅發字第06938 號函，係原告依當時「土地賦稅減免
      規則」第8 條第2 項規定，專案呈請減免地價稅之同意函
      ，在性質上屬行政處分，行政處分之效力附屬於法令，法
      令既已變動則原行政處分即失所附麗。
    理  由
一、原告代表人原為林挺生，於訴訟進行中變更為甲○○，茲由
    其具狀聲明承受訴訟，核無不合，應予准許。
二、按土地稅法第6 條規定：「為發展經濟，促進土地利用，增
    進社會福利，對於國防．．．慈善或公益事業及合理之自用
    住宅等所使用之土地．．．得予適當之減免；其減免標準及
    程序，由行政院定之」；第14條規定：「已規定地價之土地
    ，除依第22條規定課徵田賦者外，應課徵地價稅」；第16條
    規定：「地價稅基本稅率為千分之10。土地所有權人之地價
    總額未超過土地所在地直轄市或縣（市）累進起點地價者，
    其地價稅按基本稅率徵收；超過累進起點地價者，依左列規
    定累進課徵．．．」；同法施行細則第1 條規定：「本細則
    依土地稅法（以下簡稱本法）第58條之規定訂定之」；第2
    條規定：「本法第6 條所稱之減免標準及程序，依土地稅減
    免規則之規定辦理」。土地稅減免規則第1 條規定：「本規
    則依土地稅法第6 條及平均地權條例第25條規定訂定之」；
    第6 條規定：「土地稅之減免，除依第22條但書規定免由土
    地所有權人或典權人申請者外，以其土地使用合於本規則所
    定減免標準，並依本規則規定程序申請核定者為限」；行為
    時第8 條第1 項第1 款規定：「私有土地減免地價稅或田賦
    之標準如左：一、財團法人或財團法人所興辦業經立案之私
    立學校用地．．．經登記為財團法人所有者，全免」；第22
    條前段規定：「依第7 條至第17條規定申請減免地價稅或田
    賦者，公有土地應由管理機關，私有土地應由所有權人或典
    權人，造具清冊檢同有關證明文件，向直轄市、縣（市）主
    管稽徵機關為之」；第24條第1 項前段規定：「合於第7 條
    至第17條規定申請減免地價稅或田賦者，應於每年（期）開
    徵40日前提出申請；逾期申請者，自申請之次年（期）起減
    免」。再按司法院釋字第537 號解釋文指出「有關課稅要件
    事實，多發生於納稅義務人所得支配之範圍，稅捐稽徵機關
    掌握困難，為貫徹公平合法課稅之目的，因而課納稅義務人
    申報協力義務」，雖係就房屋稅減半優惠所為之解釋，惟其
    理由書揭櫫：「惟稅捐稽徵機關所須處理之案件多而繁雜，
    且有關課稅要件事實，類皆發生於納稅義務人所得支配之範
    圍，其中得減免事項，納稅義務人知之最詳，若有租稅減免
    或其他優惠情形，仍須由稅捐稽徵機關不待申請一一依職權
    為之查核，將倍增稽徵成本。因此，依憲法第十九條『人民
    有依法律納稅之義務』規定意旨，納稅義務人依個別稅捐法
    規之規定，負有稽徵程序之申報協力義務，實係貫徹公平及
    合法課稅所必要。觀諸土地稅法第四十一條、土地稅減免規
    則第二十四條相關土地稅減免優惠規定，亦均以納稅義務人
    之申請為必要，且未在期限前申請者，僅能於申請之次年適
    用特別稅率」，顯已說明於課稅實務上，遇有關於各類稅賦
    之減免事由時，納稅義務人應有申報協力義務。是以，本件
    雖係關於地價稅之爭議，應仍有上開解釋之適用。
三、又關於系爭土地應否免稅，前經財政部53年9 月25日臺財稅
    發第06938 號函釋：「一、．．．為臺北市協志工業振興會
    土地提供私立大同工業職業學校使用及出租收益等申請減免
    地價稅疑義一案．．．二、本案經以：『查私立學校用地依
    ．．．原可准予減免賦稅，但該項土地依同規則第5 條規定
    應以興辦事業之自然人或法人本身使用其所依法取得所有權
    之土地為限，茲查私立大同工業職業學校．．．由林灶提
    供土地．．．嗣．．．林灶經將自有原供學校使用各筆土
    地，捐贈協志工業振興會所有，並依法辦理土地移轉登記及
    社團法人登記，該會依照章程第2 條規定，將該校使用土地
    ，繼續無償提供學校使用．．．就其使用而言，與土地法第
    192 條第1 款暨土地賦稅減免規則第8 條第1 項第1 款暨同
    條第2 項所定之減免標準，似無出入；惟其土地因非該校董
    事會與原興辦人林灶所有，實與土地賦稅減免規則第5 條
    之規定尚有不符，但查該協志工業振興會，係屬公益社團法
    人以辦理教育文化事業為其目的，提供土地使用，既根據原
    興辦人林灶捐贈該會之意旨．．．核與土地法第192 條第
    7 款．．．規定尚屬相合。為配合政府獎勵捐助興學之目的
    ，本案該協志振興會所有提供私立大同工業專科學校及私立
    大同工業職業學校使用暨交由該校租借與大同製鋼機械公司
    等使用之土地，其收益並全數用於學校，擬准依照土地法第
    192 條第7 款規定比照土地賦稅減免規則第8 條第1 項第1
    款暨同條第2 項所訂之標準免征其地價稅。．．．』等語由
    本部以（53）臺財稅發字第3404號呈請行政院核示在後，茲
    奉行政院臺53財5952號令開：『本年5 月14日（53）臺財稅
    發字第3404號呈為台北市協志工業振興會以所有土地提供私
    立大同工業職業學校使用及出租收益全數用於學校請予減免
    地價稅擬具處理意見報請核示1 案。准照該部所擬辦理。』
    等因，并奉以副本抄發內政部各在案。．．．」；財政部91
    年9 月30日臺財稅字第0910456291號函釋，則又指明：「．
    ．．說明．．．三、本案經查臺北市協志（工業）振興會，
    其所有土地雖供登記立案之財團法人私立大同高級中學使用
    ，且其亦為該學校改制前之創辦人，但該振興會究非登記立
    案之財團法人私立學校，且其土地所有權亦未移轉登記為財
    團法人私立大同高級中學所有，故無前開規定免徵地價稅之
    適用」；另再有93年9 月1 日臺財稅字第0930475933號函釋
    ：「主旨：臺北市協志工業振興會未辦妥財團法人登記，其
    所有土地供其創辦業經立案之私立學校使用，得否免徵地價
    稅乙案，仍請依照本部91年9 月30日臺財稅字第0910456291
    號函辦理．．．說明．．．二、查『土地賦稅減免規則』第
    8 條第1 項第1 款及第2 項規定．．．因『土地賦稅減免規
    則』業於69年5 月5 日修正發布為『土地稅減免規則』，而
    上開該兩款規定並已修正為『財團法人或財團法人所興辦業
    經立案之私立學校用地．．．經登記為財團法人所有者，全
    免。』及『前項第1 款之私立學校．．．其有收益之土地，
    而將全部收益直接用於各該事業者，其地價稅或田賦得專案
    報請減免。』按此，有關行政院53年8 月26日臺53財字第59
    52號令及財政部53年9 月25日（53）臺財稅發字第06938 號
    函（查70年版之土地稅法令彙編已未編入）原係規定本案土
    地比照土地賦稅減免規則第8 條第1 項第1 款暨同條第2 項
    規定免徵地價稅，惟因該兩款項規定，既於69年5 月5 日修
    正，上開令、函已無所附麗，應不得再援引適用，而應依修
    正後之土地稅減免規則第8 條第1 項第1 款規定辦理。故有
    關本部91年9 月30日臺財稅字第0910456291號函釋：『台北
    市協志工業振興會未辦財團法人登記，其所有土地供其創辦
    業經立案之私立學校使用，核無土地稅減免規則第8 條第1
    項第1 款規定免徵地價稅之適用。』仍應維持。」，核屬財
    政部基於主管機關之地位，就此個案適用法律之結果，表示
    其意見。稅捐稽關依據財政部53年9 月25日臺財稅發第0693
    8 號函釋之意旨，認定系爭土地應予免稅，乃在確認其符合
    當時法令所規定之免徵要件，性質上係一種確認性質之行政
    處分，而非創設權利，尚難認屬授益行政處分（最高行政法
    院94年度判字第1625號判決意旨參照），核先指明。
四、本件事實概要已如前述，有相關原處分卷可稽，堪予認定。
    原告不服，循序提起行政訴訟，主張：原告繼續提供系爭土
    地供學校辦學之用，迄今未變，僅學校嗣後因經歷改制，故
    目前系爭土地則為大同大學所使用，系爭土地因確實供學校
    無償使用，相關土地稅捐得否減免，財政部於53年5 月14日
    以（53）台財稅發字第3404號呈為系爭土地提供學校無償使
    用，符合土地法第192 條第7 款「其他不以營利為目的之公
    益事業用地，得予免稅或減稅」之規定，比照土地賦稅減免
    規則第8 條第1 項第1 款暨第2 項之規定，擬具意見請准予
    免徵地價稅乙事，報請行政院核示，並經行政院53年8 月26
    日台53財字第5952號令同意系爭土地免徵地價稅，財政部再
    以53年9 月25日（53）台財稅發字第06938 號函轉知台灣省
    財政廳在案，故歷來系爭土地之地價稅均本於前開行政院令
    核示意旨免徵，即屬依據當時合法、有效之法令，給予原告
    得免繳地價稅之利益，自屬合法之授益處分，該合法之授益
    處分，如未經廢止前，其效力當然繼續存在；行政院令迄今
    既無廢止，如謂前開財政部53年函釋對於本案並無任何效力
    云云，顯然違法；即使認為前開行政院令因法規變更而需予
    以廢止，亦需有「行政處分所依據之法規或事實事後發生變
    更，致不廢止該處分對公益將有危害者。」之情形存在，否
    則亦不得任意廢止；本件於行政院核定免稅時起之基礎事實
    、所依據之「法律」迄今均完全未有任何變更的情形下，被
    告竟逕自因財政部「行政命令」之修訂，而為不利於原告之
    認定，顯有違誠信，亦難謂本件課稅決定業已保護人民正當
    合理之信賴，故被告對於系爭土地核課93年地價稅處分，應
    予撤銷；又原告業已先行於93年11月26日依被告所開具之繳
    款書繳納各年度之稅款，則被告之課稅處分既應撤銷，原告
    所納之地價稅款，自得依據稅捐稽徵法第38條第2 項、行政
    程序法第8 條第2 項之規定，於本案撤銷訴訟中合併起訴，
    請求被告一併返還，及自繳款之日起，依據繳款當日郵政儲
    金匯業局之一年期存款利率加計之遲延利息云云。
五、查本件原告所有系爭土地，前經財政部53年9 月25日臺財稅
    發第06938 號函專案核准免徵地價稅，復被告所轄中南分處
    以88年10月26日北市稽中南乙字第8862959600號函准系爭土
    地自88年起免徵地價稅在案。嗣被告所轄中南分處查得系爭
    土地雖供立案之財團法人私立大同高級中學使用，惟原告並
    未辦妥財團法人登記，且該土地亦未移轉登記為財團法人私
    立大同高級中學所有，核無行為時土地稅減免規則第8 條第
    1 項第1 款規定免徵地價稅之適用，應按一般用地稅率課徵
    地價稅，此亦經財政部分別以前揭91年9 月30日臺財稅字第
    0910456291號及93年9 月1 日臺財稅字第0930475933號函釋
    在案。被告乃先予補徵系爭土地87年至91年地價稅計32,198
    ,808 元 ，並發單補徵92年地價稅6,751,533 元，此為兩造
    所不爭執，且該補徵處分暨92年地價稅處分已經原告提出行
    政救濟程序，經本院以94年度訴字第1433號判決原告之訴駁
    回，現經原告上訴中，此亦有該件判決書影本附卷可憑。是
    以，系爭土地自92年起已改按一般稅率課徵地價稅。則對於
    系爭土地嗣後年度之地價稅，如原告認有應予減免之事由，
    首應依前揭土地稅減免規則第22條前段、第24條第1 項前段
    規定並參照司法院釋字第537 號解釋理由書之意旨，造具清
    冊檢同有關證明文件，於每年（期）開徵40日前向被告提出
    申請。如有逾期申請情事，縱確有合於減免事由，依上開第
    24 條 第1 項前段規定，也僅能自申請之次年（期）起減免
    。而本件原告並未依前述規定於93年度地價稅開徵40日前辦
    理減免手續，自不論其是否合於減免事由，均無可能於當年
    度減免其地價稅。
六、至原告仍主張系爭土地應依財政部53年9 月25日臺財稅發字
    第06938 號函及被告所轄中南分處88年10月26日北市稽中南
    乙字第8862959600號函准予免徵地價稅，而相關處分既未經
    廢止，被告遽對系爭土地核課地價稅，即有信賴保護原則云
    云。惟原告於93年度尚未辦理財團法人登記，其所有土地自
    非財團法人所興辦業經立案之私立學校用地，自無前揭行為
    時土地稅減免規則第8 條第1 項第1 款規定免徵地價稅之適
    用。則被告所為系爭93年地價稅核課處分，即無違誤。另前
    已指明行政院53年8 月26日台53財字第5952號令及財政部53
    年9 月25日（53）台財稅發字第06938 號函，均屬主管機關
    就此個案適用當時有效法令之結果，所發佈下達之指示，當
    時稅捐稽徵機關據以作成免徵處分，係一種確認之行政處分
    ，而非授益行政處分。嗣後當時有效之「土地賦稅減免規則
    」業於69年5 月5 日修正發布為「土地稅減免規則」，而上
    開土地賦稅減免規則第8 條第1 項第1 款暨第2 項之規定，
    業經修正為「財團法人或財團法人所興辦業經立案之私立學
    校用地……經登記為財團法人所有者，全免。」及「前項第
    1款之私立學校……其有收益之土地，而將全部收益直接用
    於各該事業者，其地價稅或田賦得專案報請減免。」，亦即
    原予免徵認定之處分所指據之法令已然有所變動，則原行政
    處分自失所附麗，而不得再援引適用。又原告主張信賴保護
    原則，必須具備1.具有信賴基礎存在，2.信賴值得保護，3.
    有具體之信賴表現行為，本件被告對系爭土地核課93年度地
    價稅，原告並無何具體之信賴表現行為，自無信賴利益之可
    言。
七、綜上所述，系爭土地既未經原告於開徵前之法定期限提出減
    免之申請，被告按一般用地之地價稅率予以核課93年地價稅
    ，並無不合。訴願決定予以維持，亦無不當。原告訴請判如
    其聲明，為無理由，應予駁回。
據上論結，本件原告之訴為無理由，爰依行政訴訟法第98條第3
項前段，判決如主文。
中    華    民    國    95    年    8     月    8     日
                         第七庭審判長法  官  黃  本  仁
                                     法  官  林  玫  君
                                     法  官  李  玉  卿
上為正本係照原本作成。
如不服本判決，應於送達後20日內，向本院提出上訴狀並表明上
訴理由，如於本判決宣示後送達前提起上訴者，應於判決送達後
20日內補提上訴理由書（須按他造人數附繕本）。
中    華    民    國    95    年     8    月    8     日
                                     書記官  楊  怡  芳


司法院資訊處製作；財團法人民間司法改革基金會備份。
